【裁判字號】    97,簡上,1269
【裁判日期】    971231
【裁判案由】    妨害公務
【裁判全文】
臺灣板橋地方法院刑事判決            97年度簡上字第1269號
上  訴  人  丁○○
即  被  告
上列上訴人即被告因妨害公務案件，不服本院中華民國97年9 月
23日97年度簡字第8044號第一審判決（聲請簡易判決處刑案號：
97年度偵字第22530 號），提起上訴，本院管轄第二審合議庭判
決如下：
    主  文
原判決撤銷。
丁○○對於公務員依法執行職務時，施強暴，累犯，處拘役肆拾
日，如易科罰金，以新臺幣壹仟元折算壹日。
    事  實
一、丁○○前於民國93年間因酒醉駕車之公共危險案件，經臺灣
    士林地方法院以93年度湖交簡字第183 號判決判處有期徒刑
    2 月確定，嗣於94年12月27日縮刑期滿執行完畢。詎仍不知
    悔改，於97年8 月3 日晚上10時40分許，在臺北縣三重市○
    路○街與忠孝路口前，因酒後鬧事，經他人報警後由臺北縣
    政府警察局三重分局厚德派出所員警乙○○、丙○○前往上
    址處理，並對丁○○盤查身分，丁○○拒不配合，員警丙○○遂拿出錄音筆作為錄音之用，詎丁○○明知員警乙○○、
    丙○○均係依法執行職務之公務員，竟基於妨害公務之犯意
    ，出手拍落員警丙○○手上之錄音筆（損壞公務員職務上掌
    管之物品部分，詳後述），而對之施以強暴，以此方式妨害
    員警丙○○、乙○○執行職務，旋即為警當場逮捕。
二、案經臺北縣政府警察局三重分局報請臺灣板橋地方法院檢察
    署檢察官偵查後聲請簡易判決處刑。
    理  由
壹、證據能力方面：
    按被告以外之人於審判外之言詞或書面陳述，除法律有規定
    者外，不得作為證據，刑事訴訟法第159 條第1 項定有明文
    ，此乃傳聞證據之排除法則。又傳聞法則之重要理論依據，
    在於傳聞證據未經當事人之反對詰問予以核實，乃予排斥，
    惟若當事人已放棄對原供述人之反對詰問權，於法院審判時
    表明同意該等傳聞證據可作為證據，基於證據資料愈豐富，
    愈有助於真實發現之理念，並貫徹刑事訴訟法修法加重當事
    人進行主義之精神，確認當事人對於證據能力有處分權之制
    度，傳聞證據經當事人同意作為證據，法院認為適當者，亦
    得為證據。另當事人於調查證據時，對於傳聞證據表示「沒
    有意見」、「對於證據調查無意見」，而未於言詞辯論終結
    前聲明異議，應視為已有將該等傳聞證據採為證據之同意，
    此刑事訴訟法第159 條之5 定有明文。查本判決後開所引用
    被告丁○○以外之人於審判外之陳述（包括書面陳述），公
    訴人及被告就該等審判外陳述之證據能力，於本案言詞辯論
    終結前均未聲明異議。本院審酌該等證據資料製作時之情況
    ，並無違法不當及證明力明顯過低之瑕疵，亦認為以之作為
    證據應屬適當，依刑事訴訟法第159 條之5 規定，認該等證
    據資料均有證據能力。
貳、實體方面：
一、訊據被告丁○○矢口否認有何妨害公務之犯行，辯稱：伊沒
    有妨害公務或用手拍打員警手上的錄音筆，是員警把伊壓在
    地上，伊的頭就受傷了云云。
二、經查：
(一)上開事實，業據證人即在場員警乙○○、丙○○於檢察官偵
    查及本院審理中證述明確：
 1、證人乙○○於檢察官偵查中具結證稱：當天民眾報案被告喝
    酒鬧事，伊就過去支援，伊要求被告提供年籍資料，但被告
    拒絕提供，還一直跑走，伊就去追被告，並且請勤務中心通
    報請求支援，後來丙○○才趕過來支援，丙○○到達時，我
    們要求被告提供年籍資料，被告還是不配合，丙○○就把錄
    音筆拿出來準備錄音，被告就用手把錄音筆打下來等語（見
    97年度偵字第22530 號卷第33頁），於本院審理時亦結證稱
    ：當天臺北縣三重市○路○街7 號的警報器響起，因為警報
    器連線到派出所，所以派出所派伊去現場查看，當時伊是第
    1 個到車路頭街7 號中庭，被告因為毀損監視器，伊要盤查
    他的身分，被告一直不讓伊盤查，他跑到車路頭街與忠孝路
    口，伊就追出去，之後丙○○到現場支援並把被告攔住，因
    為被告一直不配合，不讓伊盤查，一直跑還一直推伊，丙○○就拿出錄音筆要錄音，被告就把錄音筆拍打在地上，當時
    被告有喝酒，說話胡言亂語，後來被告到派出所做筆錄時，
    有承認他把丙○○的錄音筆打到地上等語（見本院簡上卷第
    54、55頁）。
 2、證人林祥於偵查中具結證稱：當天伊接到勤務中心通報，說
    有人酒醉鬧事要伊過去支援，伊到現場後，看到被告和乙○○在拉扯，被告說「警察怎麼樣，對我也沒辦法，我就是不
    講我的身分證字號，你能拿我怎樣」，伊就口頭制止被告，
    跟他說不要這樣，伊拿錄音筆要錄音時，被告就用手把伊的
    錄音筆打下來，伊覺得被告是故意把錄音筆打下來，錄音筆
    的外表有受損，但還是可以錄音等語（97年度偵字第22530
    號卷第33頁），於本院審理時亦結證稱：當時勤務中心說三
    重市○路○街7 號有人鬧事，要求我們過去支援，伊是第2
    個趕到現場，伊到現場支援時只有乙○○在現場，被告和乙○○2 人已經在車路頭街和忠孝路口，伊看到被告和乙○○
    發生爭執並互相拉扯，伊盤查被告身分時，他就胡言亂語，
    伊有聞到被告身上有酒氣，當時被告有嘲諷、辱罵乙○○，
    伊拿錄音筆準備要錄音時，被告就直接把伊的錄音筆打下來
    ，錄音筆掉在柏油路上所以有掉漆，但是錄音功能沒有喪失
    ，還是可以錄音等語（見本院簡上卷第52、53頁）。
 3、證人乙○○、丙○○上開證言互核大致相符，並有錄音筆之
    照片2 張在卷足資佐證（見97年度偵字第22530 號卷第12頁
    ），再參以證人乙○○、丙○○與被告既素無怨隙，應無甘
    冒偽證及誣告之風險，設詞誣陷被告之理，是證人乙○○、
    丙○○上開證言應堪採信。從而，依據上開證人證述，足認
    被告在證人乙○○、丙○○上前盤查身分時，確有不配合盤
    查，並出手拍打丙○○手上之錄音筆，進而妨害乙○○、丙○○執行公務之事實，應堪認定，是被告上開所辯，顯係事
    後卸責之詞，尚非足採。
(二)又被告於警詢時供稱：伊有毀損員警的錄音筆，因為伊喝醉
    酒意識不清楚，不小心撥到云云（見97年度偵字第22 530號
    卷第9 頁），於偵查中改口供稱：伊不知道伊有摔毀員警所
    持之錄音筆，當時伊喝醉酒了，不記得做了什麼事云云（見
    97 年 度偵字第22530 號卷第25、26、33頁），嗣於本院準
    備程序時則供稱：伊沒有拍打員警的錄音筆云云（見本院簡
    上卷第19、30頁），綜觀被告在警詢、偵訊及本院審理中之
    陳述，先後之辯解不一其詞，已見情虛。
(三)另參以證人即被告友人甲○○於本院審理時具結證稱：伊沒
    有看到被告與員警在車路頭街7 號和忠孝街口發生拉扯，他
    們2 個只是大小聲，第2 個員警（即丙○○）來的時候，伊
    沒有印象，因為我們在路口碰到第1 個員警（即乙○○）後
    ，他叫我們回到中庭，所以我們又走回去等語（見本院簡上
    卷第50頁），證人即被告友人戊○○於本院審理時具結證稱
    ：被告和管理員發生衝突後，被告出去要攔計程車離開，還
    沒有坐上計程車前，第1 個員警（即乙○○）就來了，他要
    盤查被告的身分，伊沒有看到被告和員警發生拉扯，第2 個
    員警（即丙○○）來的時候，伊沒有注意到等語，足見證人
    甲○○、戊○○並未親眼目睹被告是否有拍打員警丙○○手
    上錄音筆之經過，是證人甲○○、戊○○之證述，尚難據為
    有利於被告之認定。
(四)綜上所述，被告上開所辯，無非卸責之詞，不足採信。本件
    事證明確，被告犯行洵堪認定。
三、按刑法第135 條第1 項之妨害公務罪所稱「強暴」，係指一
    切有形力即物理力之行使而言，不問其係對人或對物為之均
    包括在內，最高法院82年度臺上字第608 號判決可資參照。
    申言之，行為人之強暴行為，並不限於對公務員身體直接實
    施暴力，凡以公務員為目標，而對物或他人實施暴力因而產
    生積極妨害公務員執行職務者均屬之。是核被告丁○○所為
    ，係犯刑法第135 條第1 項之對於公務員依法執行職務時施
    強暴罪。又被告有事實欄所列前揭犯罪前科紀錄，有臺灣高
    等法院被告前案紀錄表可稽，其受有期徒刑執行完畢，5 年
    以內故意再犯本件有期徒刑以上之罪，應依刑法第47條第1
    項之規定，論以累犯，並加重其刑。檢察官聲請簡易判決處
    刑書犯罪事實欄認被告丁○○另涉刑法第138 條損壞公務員
    職務上掌管之物品罪嫌云云。惟按刑法第138 條所謂公務員
    職務上掌管之物品，係指該物品由公務員本於職務上之關係
    所掌管者而言，並非泛指一般辦公用物品，若與其職務無關
    ，僅供日常使用之物品，縱予損壞，亦難繩以該條之罪（最
    高法院72年臺上字第6931號、73年臺上字第4557號分別著有
    判決意旨可資參照）；又按刑法第138 條妨害公務員職務上
    掌管之物品罪之規範目的，在保護國家公權力之行使不受侵
    害，依上述最高法院判例之旨，該條所規定之物品限於公務
    員本於職務上之關係所掌管者，然上開錄音筆並非屬公物，
    而係員警丙○○所有權充職務使用之私人物品，且該錄音筆
    並未喪失錄音功能，還是可以錄音等情，業經丙○○證述在
    卷（見本院簡上卷第53、56頁），是該錄音筆應非上開刑法
    第138 條所指之公務員職務上掌管之物品，且該錄音筆亦尚
    未達毀棄、損壞或致令不堪用之程度，核與刑法第138 條損
    壞公務員職務上掌管物品罪之構成要件有間，尚難論以該條
    之罪，聲請意旨此部分所認容有誤會，惟此部分與前揭論罪
    科刑部分有想像競合犯之裁判上一罪關係，爰不另為無罪之
    諭知，附此敘明。
四、原審以被告上開犯行，事證明確因而論罪科刑，固非無見。
    惟被告雖有上開論罪之對於公務員依法執行職務時施強暴之
    犯行，然聲請意旨所指被告涉犯損壞公務員職務上掌管之物
    品部分，核與刑法第138 條之構成要件有間，業如前述，原
    審判決均予論罪，容有未合。被告上訴否認全部犯行，雖無
    理由，惟原審判決既有上開可議之處，自應由本院合議庭予
    以撤銷改判。爰審酌被告於員警依法執行職務時對員警施暴
    ，對社會秩序及公權力執行之危害非輕，兼衡其生活狀況、
    素行、犯罪動機、手段及犯後否認犯行，並無悔意之態度等
    一切情狀，量處如主文所示之刑，並諭知易科罰金之折算標
    準，以示懲儆。
據上論斷，應依刑事訴訟法第 455 條之1第1項、第3項、第369
條第1 項前段、第364 條、第299 條第1 項前段，刑法第135 條
第1 項、第47條第1 項、第41條第1 項前段，刑法施行法第1 條
之1 ，判決如主文。
本案經檢察官鄭潔如到庭執行職務。
中    華    民    國    97    年    12    月    31    日
                  刑事第十六庭  審判長法  官  李君豪
                                      法  官  何燕蓉
                                      法  官  錢衍蓁
以上正本證明與原本無異。
不得上訴。
                                      書記官  陳淑怡
中    華    民    國    97    年    12    月    31    日
附錄本案論罪科刑法條全文：
中華民國刑法第135 條第1 項
對於公務員依法執行職務時，施強暴脅迫者，處3 年以下有期徒
刑、拘役或3 百元以下罰金。


司法院資訊處製作；財團法人民間司法改革基金會備份。
